臺灣板橋地方法院刑事判決　　　　　　　　　　　　　九十年度易字第一二四號
　　公　訴　人　臺灣板橋地方法院檢察署檢察官
　　被　　　告　甲○○
　　　　　　　　丁○○
右列被告因違反著作權法案件，經檢察官提起公訴（八十九年度偵字第一四七一０號
、九十年度偵字第二八八０號），本院判決如左：
    主  文
甲○○、丁○○均無罪。
    理  由
一、公訴意旨略以：被告甲○○係設於北縣永和市○○路三０一號「漂亮碼頭影音工
    作室」（起訴書誤載為「漂亮寶貝影視社」）之負責人，被告丁○○為該店店員
    ，二人基於共同之犯意聯絡，於民國八十九年五月間，意圖散布銷售，明知其所
    購入之「新古惑仔之少年激鬥」視聽光碟為真實姓名年籍不詳人士擅自重製嘉佳
    育樂股份有限公司有台灣地區重製發行權之物，竟仍予購入並持有。嗣於八十九
    年五月二十六日十六時十分許為警查獲，並扣得前開擅自重製之視聽光碟二片。
    因認被告二人涉有著作權法第九十三條第三款、第八十七條第二款以「明知為侵
    害著作權之物意圖散布而持有」之方法侵害他人著作權罪嫌。
二、按犯罪事實應依證據認定之，無證據不得推定其犯罪事實；又不能證明被告犯罪
    者，應諭知無罪之判決；刑事訴訟法第一百五十四條、第三百零一條第一項分別
    定有明文。又刑事訴訟上證明之資料，無論其為直接或間接證據，均須達於通常
    一般之人均不致有所懷疑，而得確信其為真實之程度，始得據為有罪之認定，若
    其關於被告是否犯罪之證明未能達此程度，而有合理懷疑之存在，致使無從形成
    有罪之確信，根據「罪證有疑，利於被告」之證據法則，即不得遽為不利被告之
    認定（參照最高法院七十六年臺上字第四九八六號判例）。
三、公訴人認被告二人涉有前述罪嫌，係基於下列證據：(1)被告甲○○於警訊中坦稱
    ：「查獲之非法重製『新古惑仔之少年激鬥』影音光碟是向一不知名男子購得，
    我們是出售於不特定之客人，每部新台幣一百元。」另被告丁○○則坦稱：「該
    部『少年激鬥』是我們向一不知姓名之男子取得，出售於客人每部一百元」等語
    。惟被告甲○○偵訊時復翻異其詞，先於八十九年九月六日偵查時稱：「系爭盜
    版光碟是一位客人拿來要我為他拷貝，並非我店裏的。」嗣後又在八十九年九月
    二十日遞狀改稱前該扣押光碟是丁○○受該影視社會員所託而代為購買，並無重
    製行為云云。然查，經要求提供前開會員姓名資料以資查證，被告丁○○又推稱
    該會員資料經其查證是假姓名資料，所以無法查到其真實資料云云。故被告等所
    辯既先後三次翻異，欠缺內部一致及合理性在先，復其所辯又缺乏可資合理確信
    之佐證足信為真實在後。(2)告訴代理人戊○○之指述，並有前揭扣押之物扣案及
    系爭光碟版權讓渡書二紙影本附卷可稽。
四、被告二人於本院審理時均否認前述違反著作權法之犯行，(1)被告甲○○辯稱：此
    事與我無關，警員到場後，經丁○○通知，我才回來店裡，當初是那名腳不方便
    的人跟丁○○接觸，並不是請我幫他代買盜版的光碟片，我並不知情等語。(2)被
    告丁○○則辯稱：我承認我有買盜版光碟片，是客戶丙○○託我買的，因為我們
    店裡沒有賣，而且張先生行動不方便，一直拜託我，我才答應幫他買，否則一般
    客人要求時，我們都不會答應。在我要將光碟片交給張先生的當天，我在櫃台內
    ，伸出手一直要將光碟片交給張先生，張先生卻一直在身上找錢，在他找錢的同
    時，警察就來了，我有看到警察拿搜索票，我就將光碟片收回來放在我的背包裡
    。我沒有牟利，我只是幫丙○○去買盜版的光碟片而已，我沒有賺差價，我懷疑
    是遭丙○○陷害等語。
五、經查：
  (一)明知為侵害著作權或製版權之物而散布或意圖散布而陳列或持有或意圖營利而交
    付者，視為侵害著作權或製版權，著作權法第八十七條第二款定有明文。依條文
    規定，明知為侵害著作權之物，單純陳列或持有之行為，並不能視為侵害著作權
    ，尚須其陳列或持有，具有散布之意圖，始能成立。而所謂「散布」，依同法第
    三條第一項第十二款規定，係指不問有償或無償，將著作之原件或重製物提供公
    眾交易或流通而言。
  (二)本件中，依據被告甲○○所提出警員查獲當時（自甲○○回到店裡以後）所側錄
    之錄影帶內容顯示，「(1)約七分三十秒（錄影機撥放時間，下同），警員表示要
    將任何違法或色情的東西都找出來。(2)約九分鐘及二十五分鐘，警方兩度搜索該
    影音工作室，但均無所獲。(3)約十六分鐘及二十七分鐘，丁○○兩度表示是那名
    「跛腳」者一直求我幫他買，我才向一個跑單幫的人以一百元買的。(4)約三十二
    分三十秒，警員表示：大家互相配合；而在場不明人士也稱：互相配合的人，他
    （指警員）今天不會把你隨案移送，要不然今晚你還要準備個四、五萬元去交保
    。(5)約三十六分三十秒，甲○○向公司人員表示：也有跟你們簽約，你們還要這
    樣搞，如果那個跛腳的是你們公司叫的，他（指丁○○）說是你們叫的，大家就
    太那個了。而公司人員也表示：這裡，會來你這裡的不只他一個人，不只你所指
    的一個。(6)約四十一分三十秒，甲○○手指筆錄向警員表示：這是什麼？警員則
    念稱：我們是出售給不特定之客人，甲○○再表示：我不是這個意思，我們知道
    他（指跛腳）是誰，我跟你講，只有這個人，因為他是小兒麻痺。公司人員則表
    示：你要指，你要指定要什麼啦，你這裡有沒有做就好，還指定個人。甲○○第
    三次向警員爭執表示：你寫不特定之客人。警員則說：我才跟你講，事實上，不
    管是不是他們公司的人，你不要賣給他就好了嘛，你要賣給他，就不對了。」，
    以上過程，業經本院勘驗錄影帶內容屬實，並製有勘驗筆錄一份附於卷內可證。
  (三)由上可知，(1)本件經警員兩度搜索，除查獲之盜版「新古惑仔之少年激鬥」影音
    光碟片二片外，並無查獲其他盜版或違法之光碟片。(2)被告甲○○於警訊中並未
    回答：「我是向一不知名男子所購得」、「我們是出售於不特定之客人每部新台
    幣一百元」、「我們是自己向別人購得再轉售給不特定客人，才會被取締」等語
    ，而是向警員表示丁○○受一名「跛腳」男子委託代買該盜版影音光碟片，並懷
    疑該名男子是公司人員指派的等語，故被告甲○○之警訊筆錄既與其陳述不符，
    即無法作為認定其犯罪之依據。(3)被告丁○○於警訊中兩度陳稱是一名「跛腳」
    者一直請求代買，才向一個跑單幫的人以一百元購買，故其警訊筆錄僅記載：「
    該部『少年激鬥』是我們向一不知姓名之男子取得，出售於客人每部一百元」一
    語，過於簡略，未能完全記載告丁○○之陳述，亦不足採。
  (四)被告丁○○於警訊及偵查中即一再表示，前述盜版光碟片是受丙○○私下委託代
    買，於本院審理時也陳稱：因丙○○動不方便，且一直拜託，才會答應幫他買，
    否則一般客人要求時都不會答應，我也沒有將此事告訴甲○○，我認為這只是私
    下幫客人買而已，沒有想到那麼多等語（本院九十一年二月四日審判筆錄）。而
    被告甲○○也表示事先並不知情，僅事後才由被告丁○○告知。因此，就為丙○○代買盜版光碟片一事，並無證據證明被告甲○○與被告丁○○有犯意聯絡。
  (五)再者，本件經警員兩度搜索，除查獲之盜版「新古惑仔之少年激鬥」影音光碟片
    二片（係二片一部電影，並非二片二部電影）外，並無查獲其他盜版或違法之光
    碟片，且如前所述，被告丁○○僅為特定之客戶丙○○一人代買而已，並無其他
    事證足以證明被告二人有出租或出售盜版光碟片給不特定客人之情形，即無「將
    著作之原件或重製物提供公眾交易或流通」之犯意或行為，與前述著作權法所指
    「散布」之定義不同。因此，被告二人並不成立著作權法第九十三條第三款、第
    八十七條第二款以「明知為侵害著作權之物意圖散布而持有」之方法侵害他人著
    作權罪名。
  (六)更何況，被告丁○○所指稱之客戶丙○○，確為嘉佳育樂股份有限公司（後更名
    為嘉佳影音科技股份有限公司，下稱嘉佳公司）人員，此經該公司人員乙○○到
    庭證稱屬實（見本院九十年八月三十日訊問筆錄），並有被告甲○○提出之「漂
    亮碼頭影音世界」會員卡及光碟片出租明細表各一份附於卷內可證（見偵查卷第
    五十一頁），故公訴人指被告所辯「缺乏可資合理確信之佐證足信為真實」，即
    有誤會。而且，丙○○為一位重度肢殘障人士，曾於八十八年八月間以五千元代
    價受僱於市場調查人員謝榮進，以栽贓方式將錄影帶放入「阿鴻影視社」店內，
    以利謝榮進查獲該影視社違反著作權案件等情，有本院八十九年度易字第一五五
    四號刑事判決書附於卷內可證。於本件審理中，屢經合法傳訊，丙○○均拒不到
    庭說明，參以其前案情形，更可見其行為可疑。因此，被告丁○○辯稱是客戶丙○○以行動不方便為由，且一直拜託，才會答應幫他買前述盜版影音光碟片，懷
    疑是遭丙○○陷害等情，並非無據。
  (七)公訴人雖於起訴書另指訴被告二人「意圖散布銷售」，惟所謂「銷售」係意圖營
    利而交付之行為。如前所述，被告丁○○坦承只是代丙○○向一不知名人士以一
    百元購入前述盜版影音光碟片，並無賺取差價，而公訴人也無法提出被告丁○○
    有從中獲利之事證，此部份指訴亦無法認定。
五、從而，公訴人認被告涉犯上開罪名，所憑之證據尚不足為被告二人有罪之認定。
    此外，本院復查無積極證據足認被告二人確有被訴之犯行，依照前揭說明，既不
    能證明被告二人犯罪，即應為被告二人均無罪之判決。
據上論斷，應依刑事訴訟法第三百零一條第一項，判決如主文。
本案經檢察官余若凡到庭執行職務。
中      華      民      國    九十一    年      二      月     十八     日
                                      臺灣板橋地方法院刑事第三庭
                      法  官  劉以全
右正本證明與原本無異
如不服本判決應於送達後十日內向本院提出上訴狀
                                          書記官  張慧玲
中      華      民      國    九十一    年      二      月     十八     日
